【裁判字號】    99,訴,412
【裁判日期】    990604
【裁判案由】    偽造有價證券
【裁判全文】
臺灣臺北地方法院刑事判決              99年度訴字第412號
    公  訴  人  臺灣臺北地方法院檢察署檢察官
    被      告  乙○○
                甲○○原名王.
    共      同
    選任辯護人  劉  楷律師
                李德正律師
上列被告等因偽造有價證券案件，經檢察官提起公訴（98年度偵
字第9975號），本院判決如下：
    主  文
甲○○、乙○○共同連續意圖供行使之用，而偽造有價證券，各
處有期徒刑年陸月。如附表壹所示偽造支票拾貳紙、如附表貳
所示偽造印章拾貳枚均沒收。
    事  實
一、乙○○、甲○○（原名王蝶蘭）為多年朋友，分別係飛霖通
    運倉儲股份有限公司（址設臺北縣汐止市○○路25號5樓，
    下簡稱飛霖公司）之負責人及監察人，因飛霖公司營運資金
    週轉需要，乙○○遂於民國95年2月起，經甲○○介紹，認
    識丙○○，雙方相約以飛霖公司經營往來取得之客票，向丙○○貼現周轉，每月約1、2次。乙○○持飛霖公司客票向丙○○借款貼現前，會將支票以信封裝妥，指示甲○○於信封
    袋上書寫票面總金額通知丙○○貼現事宜，以及將支票寄送
    至丙○○在臺北市○○區○○街1之1號3樓住處交付後，再
    由丙○○將票貼之借款金額如數匯交飛霖公司。
二、詎乙○○、甲○○竟基於意圖供行使之用而偽造有價證券之
    概括犯意之聯絡，因飛霖公司於95年3月間，財務狀況惡化
    ，客票金額已不敷資金調度所需，2人為使飛霖公司救亡圖
    存，乃謀議推由乙○○於95年4、5月間某日，利用不知情刻
    印店人員偽刻如附表貳所示之公司、行號之大、小章（均未
    扣案），並由甲○○或其他不知情之飛霖公司成年員工，在
    飛霖公司內，於如附表壹所示之支票上，填妥票面金額後，
    復交由乙○○在某不詳地點，自行持如附表貳所示之偽刻印
    章，蓋用於如附表壹所示，原屬乙○○、甲○○、飛霖公司
    、泓杰科技有限公司所有之支票上，完成支票應記載之事項
    ，而連續多次偽造如附表壹所示之支票共12紙。俟偽造支票
    完成後，即推由甲○○聯絡丙○○貼現借款事宜，並於95年
    4月至同年5月14日前之某日、95年5月14日，利用前與丙○○相約之貼現周轉方式，以寄送或託人轉交之方式，持如附
    表壹所示偽造支票，充作飛霖公司之客票，向丙○○借款（
    支票之付款銀行、支票號碼、發票日、票面金額、戶名、偽
    造方式、交付日期、提示退票日、退票理由，均見附表壹所
    示），而丙○○因信賴雙方交易習慣，一時未查收受、借款
    。嗣因支票簽章不符，紛遭退票，丙○○察覺有異，始悉上
    情。
三、案經丙○○訴由臺灣臺北地方法院檢察署檢察官偵查起訴。
    理  由
壹、程序方面：
    按被告以外之人於審判外之陳述，雖不符刑事訴訟法第159
    條之1至第159條之4之規定，而經當事人於審判程序同意作
    為證據，法院審酌該言詞陳述或書面陳述作成時之情況，認
    為適當者，亦得為證據。當事人、代理人或辯護人於法院調
    查證據時，知有第159條第1項不得為證據之情形，而未於言
    詞辯論終結前聲明異議者，視為有前項之同意，刑事訴訟法
    第159條之5規定明確。本院認定事實所引用之下列證據資料
    ，被告乙○○、甲○○、其2人之辯護人及檢察官於本院審
    判期日中，就證據能力均表示無意見，迄至言詞辯論終結前
    亦未聲明異議，本院審酌該等證據資料製作時之情況，尚無
    違法不當，且與本案待證事實具有關聯性，認為以之作為證
    據應屬適當，至於其他非供述證據部分，本院亦查無任何違
    反法定程式取得之情形，均應認有證據能力。
貳、實體部分
一、訊之被告乙○○固坦承其確為向告訴人丙○○借款貼現，因
    此偽造如附表貳所示印章，進而偽造如附表壹所示支票持交
    告訴人丙○○等情不諱（見本院卷99年4月20日、99年5月4
    日審判筆錄），惟僅坦承前揭支票之偽造犯行，係其1人所
    為，否認與被告甲○○有何偽造有價證券之犯意聯絡，並辯
    稱：本件偽造支票都係我決定的，公司係我在經營，非被告
    甲○○經營，被告甲○○都不曉得，一概不知，係我時間不
    夠，麻煩被告甲○○與告訴人丙○○聯絡一下云云。
二、訊據被告甲○○固對其曾出借個人支票予被告乙○○，以供
    被告乙○○向告訴人丙○○借款貼現週轉，而其所出借之支
    票，有空白支票、有填寫好金額之支票，但均未蓋章，被告
    乙○○亦曾要求其或公司同事填寫支票票面金額。其於95年
    2到6月間，有幫被告乙○○填寫過個人及飛霖公司之空白支
    票，亦有聯繫告訴人丙○○，告知其支票將送去等情均不爭
    執，惟矢口否認有何與被告乙○○共同為行使偽造有價證券
    之犯行，辯稱：乙○○之前信用很好，係他跟我保證一定會
    讓我之支票過關，我支票都放公司之保險櫃內，乙○○有需
    要用支票，會通知我，不會自己拿了就用，我們10幾年來都
    這樣，我們不會去問係誰之支票或乙○○怎麼使用支票，我
    都不會去過問。我借票給乙○○時，他說先不要蓋章，若有
    需要，會再跟我說，他從來沒有將放置在信封裡之偽造支票
    給我看過，我會跟丙○○聯絡，都係乙○○授權，乙○○覺
    得我認識丙○○，女生與女生說話比較恰當，我只負責聯絡
    ，丙○○打電話質問客票如何如何時，當下，我也聽不懂她
    說什麼。至於我母親之房子會抵押予丙○○擔保，應係乙○○自己去跟我母親談，非我提及云云。
三、被告辯護人辯護意旨略以：（一）被告乙○○於95年3、4月
    間，因飛霖公司之合作客戶巨額惡性倒帳，開立之支票全數
    跳票，飛霖公司財務惡化，被告乙○○為求飛霖公司度過難
    關，始為前揭偽造有價證券之犯行，被告乙○○坦承犯行，
    且已設定抵押予告訴人丙○○配偶，有誠意和解，實係能力
    不足無法達成，其所借得之金錢全用於飛霖公司之財務，非
    圖個人不法利益之享受，請求對被告乙○○從輕量刑。（二
    ）被告甲○○雖掛名飛霖公司之監察人，惟其未曾參與飛霖
    公司之實際業務執行，被告甲○○出借空白支票，或幫忙填
    寫發票金額，至於持支票向銀行貼現、資金匯出匯入及票據
    兌現部分，均由被告乙○○安排，迄至95年8月後，被告乙○○開立、持以向告訴人丙○○借款之支票陸續跳票後，飛
    霖公司開始無法正常支付各項費用，被告甲○○質疑公司財
    務狀況，始知悉被告乙○○有偽造支票之犯行。被告甲○○
    僅通知告訴人丙○○飛霖公司將會寄送支票調現，至於借款
    金額之決定、支票之遞送，均非其業務，連調借之金額，均
    係告訴人丙○○收到支票後扣除利息自行計算，被告甲○○
    無從知悉，更遑論參與或知曉飛霖公司寄發之支票有偽造情
    事，被告甲○○主觀上既無偽造有價證券故意，客觀上亦無
    偽造有價證券行為，自無與被告乙○○有犯意聯絡及行為分
    擔，故應對被告甲○○為無罪判決之諭知等語。
四、經查：
    （一）上揭事實，業經告訴人丙○○於本院審理時具結證述
          在卷（見本院卷99年4月20日審判筆錄），且有如附
          表壹所示偽造之支票暨退票理由單（均為影本）各12
          紙、飛霖公司登記資料共2紙、法務部票據信用資訊
          連結作業2紙、信封袋影本2紙、基隆市信義地政事務
          所民眾閱覽異動索引及土地建築改良物抵押設定契約
          書、土地登記申請書共1份在卷可稽。
    （二）被告甲○○雖一再否認與被告乙○○有共同偽造支票
          持向告訴人丙○○貼現借款之犯行，然而，告訴人莊
          月香於本院審理時已具結證稱：當初約定貼現要用客
          票，個人票較少，公司票較多，貼現借款時，被告王
          映雯都會事先用電話跟我聯絡，她會告訴我例如今天
          晚上會寄票過去，或說被告乙○○的弟弟或哥哥會拿
          票過來，她都是放在信封裡面，我再計算借款金額。
          被告甲○○曾經打電話叫我有2張票不要軋進去，後
          來我才知道他們都換票，我當成係客票。於5月時，
          有次銀行說發票人不是家具行，說係個人票，發票人
          姓王，我就跟銀行說是王蝶蘭（即被告甲○○），銀
          行說是什麼時候開戶的，我聽到才覺得不對，我問被
          告甲○○，她還跟我說銀行亂說話，她要打去罵銀行
          ，說銀行怎麼這樣跟我說，說那是做歐風家具的票。
          但是，那張票明明係被告甲○○之個人票，還跟我說
          那張票係做歐風家具的。後來，還有一些都係乙○○
          之個人票，我發現票有問題。我都是跟被告甲○○接
          觸，我5月那次知道，錢不給她，被告甲○○說她媽
          媽有1房屋，都沒有借款，要讓我抵押，我就再將錢
          借她，會拿房子來抵押，也係被告甲○○主動跟我表
          示，由被告甲○○她媽媽出來簽借據，當中我只和被
          告乙○○見過2次面，1次他與被告甲○○及被告王映
          雯女兒前來談借款，第2次係我們去公司看看，他和
          被告甲○○帶我和我先生去吃飯等語（見本院卷99年
          4 月20日審判筆錄第3至19頁），足見被告甲○○在
          飛霖公司為求周轉而向告訴人丙○○持客票借款之事
          上，不但如被告甲○○供述為最先接洽且介紹予被告
          乙○○之人，且其於每次持飛霖公司客票向告訴人莊
          月香借款之前，均負責聯繫、寄送支票事宜，甚至於
          告訴人因與銀行聯絡發覺飛霖公司持向貼現之支票，
          非公司票之客票，乃係被告甲○○之個人票時，被告
          甲○○竟仍毫無遲疑回覆告訴人丙○○系爭支票係歐
          風家具之支票云云，顯然被告甲○○在處理為飛霖公
          司向告訴人丙○○持客票貼現之情事，亦居於要角地
          位，其對如附表壹所示持向告訴人丙○○貼現之支票
          ，非屬飛霖公司客票，乃自行以個人票或公司票偽造
          而成，應知悉無誤。
    （三）被告甲○○雖又辯稱其對被告乙○○偽造支票之情完
          全不知情云云，惟其於偵查中業供承：我本來係飛霖
          公司之老闆，我將公司轉給被告乙○○，廠商我最清
          楚，所以被告乙○○請我留任，基隆市○○區○○路
          116、116-3號之房地所有權人均係我母親，設定抵押
          予告訴人丙○○之配偶，一開始向告訴人丙○○借錢
          時沒有設定抵押，後來錢借比較多時，告訴人丙○○
          才要求設定抵押給她等語（見偵字偵查卷第14頁、第
          85頁），是以，被告甲○○之所以留任飛霖公司，即
          係借重其經營飛霖公司之長才與經驗，則其對於飛霖
          公司之經營現況，周轉有無困難，理應知悉，若非如
          此，又何庸出面尋覓告訴人丙○○以供飛霖公司貼現
          借款周轉，又何須由其母親所有之不動產設定抵押予
          告訴人丙○○？徵以被告乙○○於偵查中亦供稱：被
          告甲○○會告訴我係公司票或個人票，我跟他說要借
          個人票，她就拿個人票，我要借公司票，她就拿公司
          票，我跟被告甲○○說要借多少金額，她寫好金額即
          交給我等語（見同上偵查卷第86頁），而被告甲○○
          前即為飛霖公司之經營者，理當熟悉公司票據往來調
          度程序，一旦被告乙○○要求其提出個人票，寫好金
          額，卻不曾要求其蓋印，而其同時肩負出面聯絡告訴
          人丙○○持票貼現事宜之時，被告甲○○豈有對其個
          人票已淪為向告訴人丙○○貼現之支票毫不知悉之可
          能？佐以被告甲○○當庭自承由其書寫之寄送予告訴
          人丙○○貼現支票信封（見本院卷99年5月4日審判筆
          錄），其上即註記有該次貼現支票之金額總數，有該
          信封影本可證，衡情被告顯非如其所辯：僅係單純寄
          送，根本不知悉信封內支票金額等內容，是否放有其
          填寫之支票也不曉得云云。基上，可認被告甲○○對
          於被告乙○○向告訴人丙○○貼現借款而使用如附表
          壹所示支票之經過情形，理應知悉甚詳。
    （四）被告甲○○雖辯稱告訴人丙○○打電話質疑貼現之支
          票係其個人票時，其聽不懂告訴人丙○○說什麼，也
          未告知係歐風家具之支票云云，然告訴人丙○○對飛
          霖公司業務營運狀況並不知情，衡情，豈有憑空杜撰
          係被告甲○○聲稱係歐風家具支票之理。又告訴人莊
          月香質疑之支票，即為被告甲○○之個人支票，依被
          告甲○○前揭供述，其亦會在其出借之空白支票上填
          寫金額，縱由被告乙○○負責蓋印，被告甲○○至少
          亦會對其出借之支票有相當印象，且其負責飛霖公司
          之業務經營，此經被告乙○○於本院審理時具結證述
          在卷（見本院卷99年4月20日審判筆錄），被告王映
          雯又豈會不知公司當時有無可能自業務對象取得客票
          之理？其尚且特意告知告訴人丙○○遭質疑之支票係
          歐風家具之客票云云，還表示要去質問銀行云云，顯
          為暫時平息告訴人丙○○之疑慮，避免告訴人丙○○
          發覺被告乙○○偽造客票之事實，是以，其主觀上應
          對持交告訴人丙○○貼現之支票來源知悉無誤至明。
    （五）被告甲○○另雖辯稱其母親所有之不動產設定抵押予
          告訴人丙○○，乃被告乙○○自行與其母親請求云云
          ，然而，告訴人丙○○已結證稱抵押之事係被告王映
          雯主動提出等語，且衡諸常情，抵押物於債務無法清
          償時，有隨時遭拍賣受償風險，若非抵押人與債務人
          有特殊親誼關係，少有願意提供抵押物為他人債務供
          擔保者，更何況被告乙○○自承：我請被告甲○○打
          電話予告訴人丙○○說可將房屋抵押給她等語（見本
          院卷99年5月4日審判筆錄），亦即，被告甲○○於最
          初之時，即已知悉將以其母親之房屋為飛霖公司借款
          之抵押物，並非如被告甲○○辯稱：因被告乙○○為
          其母之乾兒子，係被告乙○○自行與其母親談，提供
          抵押予告訴人丙○○之夫，與其無關，我聯繫告訴人
          丙○○只有說票要過去，其他的我都沒聯絡云云。而
          被告甲○○於本院審理時一再辯稱其母提供抵押物予
          告訴人丙○○，與其無涉云云，顯為避免遭發覺其在
          飛霖公司持客票向告訴人丙○○貼現借款一事上，與
          被告乙○○同佔有重要地位，其屢為卸責脫免之詞，
          更證被告甲○○應對持偽造支票向告訴人丙○○借款
          之事知之甚詳。
    （六）綜上，告訴人丙○○前揭證述，核與事實相符，應可
          採信。被告甲○○上揭所辯，無非臨訟飾卸之詞；被
          告乙○○前揭所辯，顯係迴護被告甲○○之詞，均不
          足憑採。被告乙○○、甲○○共同意圖行使之用而偽
          造有價證券之犯行，應堪認定，俱應依法論科。
五、新舊法之比較：
    （一）按行為後法律有變更者，適用最有利於行為人之法律
          ，刑法第2條第1項定有明文。本件被告2人行為後，
          刑法業經大幅修正公佈，並於95年7月1日正式施行，
          而刑法第2條第1項固修正為「行為後法律有變更者，
          適用行為時之法律，但行為後之法律有利於行為人者
          ，適用最有利於行為人之法律」，此乃為與刑法第1
          條罪刑法定主義相互契合，而貫徹法律禁止溯及既往
          原則，係規範行為後法律變更所生新舊法律比較適用
          之準據法，故刑法第2條第1項雖經修正，但因屬適用
          法律之準據法，本身即無所謂比較新舊法之問題，應
          逕適用裁判時之修正後刑法第2條規定決定適用之刑
          罰法律。又本次刑法修正後之新舊法比較，比較時應
          就罪刑有關之共犯、未遂犯、想像競合犯、牽連犯、
          連續犯、結合犯，以及累犯加重、自首減輕暨其他法
          定加減原因（如身份加減）與加減例等一切情形，綜
          其全部罪刑之結果而為比較（最高法院95年度第8次
          刑事庭會議決議意旨參照）。
    （二）刑法第201條法定罰金刑，於刑法修正前，刑法分則
          編各罪所定罰金刑之貨幣單位原為銀元，其最高罰金
          數額，從各該法條規定，而最低罰金數額，則依修正
          前刑法第33條第5款之規定為1元以上（貨幣單位為銀
          元），且若定有罰金刑之論罪法條係於72年6月25日
          前所制定，而該法條日後均未修正者，得依（現已廢
          止）罰金罰鍰提高標準條例第1條前段規定，就其原
          定數額提高為2倍至10倍，其後修正者，不提高倍數
          ，依現行法規所定貨幣單位折算新臺幣條例第2條規
          定，以銀元1元折算為新臺幣3元；於刑法修正後，因
          刑法第33條第5款修正為：「罰金：新臺幣1千元以上
          ，以百元計算之。」使得刑法之罰金貨幣單位已由銀
          元改為新臺幣，則刑法分則編各罪所定罰金刑之貨幣
          單位，自應配合修正為新臺幣，又為使刑法分則編各
          罪所定罰金之最高數額與刑法修正前趨於一致，乃增
          訂刑法施行法第1條之1：「中華民國94年1月7日刑法
          修正施行後，刑法分則編所定罰金之貨幣單位為新臺
          幣。94年1月7日刑法修正時，刑法分則編未修正之條
          文定有罰金者，自94年1月7日刑法修正施行後，就其
          所定數額提高為30倍。但72年6月26日至94年1月7新
          增或修正之條文，就其所定數額提高為3倍。」，從
          而，刑法分則編各罪所定罰金刑之最高數額，於刑法
          修正前後並無不同，惟修正後刑法第33條第5款所定
          罰金刑最低數額較修正前為提高，修正後規定對被告
          2人非較為有利，揆諸前揭刑法第2條第1項前段規定
          ，應適用修正前即被告2人行為時之刑法規定。
    （三）被告2人行為時，刑法第28條原規定：「二人以上共
          同『實施』犯罪之行為者，皆為共同正犯」，修正為
          ：「二人以上共同『實行』犯罪之行為者，皆為共同
          正犯」。將舊法之「實施」修正為「實行」。因原「
          實施」之概念，包含陰謀、預備、著手及實行等階段
          之行為，修正後僅共同實行犯罪行為始成立共同正犯
          。新法共同正犯之範圍已有限縮，排除陰謀犯、預備
          犯之共同正犯。新舊法就共同正犯之範圍既因此而有
          變動，自屬犯罪後法律有變更，而非僅屬純文字修正
          ，應有新舊法比較適用之問題（最高法院96年度臺上
          字第934、7073號判決意旨可資參照）。然本件被告
          甲○○係基於共同犯罪之意思，參與犯罪構成要件行
          為之實行，不論修正前後，均構成共同正犯，刑法第
          28條之修正，於被告甲○○未較為有利。
    （四）刑法第56條連續犯之規定，業經修法刪除，被告2人
          之數犯罪行為，於新法施行後，即應予分論併罰。此
          刪除雖非犯罪構成要件之變更，但顯已影響行為人刑
          罰之法律效果，自屬法律有變更，依刑法第2條第1項
          規定，比較新、舊法結果，仍應適用較有利於被告2
          人之行為時即修正前法律論以連續犯。
    （五）綜上所述，本件綜合罪刑全部比較結果，應依刑法第
          2 條第1項前段規定，適用被告行為時即修正前刑法
          之規定，對被告2人最為有利。
六、論罪科刑之理由：
    （一）核被告乙○○、甲○○所為，均係犯刑法第201條第1
          項之意圖供行使之用而偽造有價證券罪。
    （二）被告2人偽造如附表貳所示之印章，進而持以蓋用在
          如附表壹所示支票上，其偽造印章、印文之行為，均
          為偽造有價證券之階段行為；行使偽造有價證券之低
          度行為，亦為偽造有價證券之高度行為所吸收，均不
          另論罪（最高法院31年上字第88號判例要旨可供參攷
          ）。又意圖行使而偽造有價證券，其效用即為非法取
          得他人財物，詐欺罪為其當然之結果，亦不另成立詐
          欺罪。
    （三）按共同正犯，係指共同實施犯罪行為之人，在共同意
          思範圍內，各自分擔犯罪行為之一部，相互利用他人
          之行為，以達其犯罪之目的，其成立不以全體均行參
          與實施犯罪構成要件之行為為要件，如行為人以自己
          共同犯罪之意思，而由其中一部分人實行犯罪之行為
          者，亦應認為共同正犯，使之對於全部行為所發生之
          結果，負其責任。被告甲○○與乙○○對前揭犯行，
          彼此間有犯意聯絡，且被告甲○○亦有書寫票面金額
          偽造支票、依被告乙○○指示，負責與告訴人聯繫票
          據交付貼現事宜及為掩飾2人持偽造客票借款犯行而
          出言敷衍告訴人等行為分擔，自為共同正犯。
    （四）被告乙○○利用不知情之刻印店人員偽刻如附表貳所
          示之印章，以及利用不知情之員工為填載支票金額，
          為間接正犯。
    （五）被告2人先後多次偽造如附表壹所示之支票之犯行，
          侵害數被害人之法益，且時間緊接，所犯係犯罪構成
          要件相同之罪名，顯係基於概括犯意反覆為之，應為
          修正前刑法第56條規定之連續犯，應以一罪論，並加
          重其刑。
    （六）爰審酌被告乙○○、甲○○本案之前均無前科，其2
          人之品行及素行狀況，各有臺灣高等法院被告前案紀
          錄表2份可稽，其2人犯罪之動機、目的，係因飛霖公
          司遭往來廠商惡性倒閉，飛霖公司財務每況愈下，為
          求公司生存，竟以偽造之支票充為公司客票，向告訴
          人票貼借現，衡情其2人所為，尚非為求個人奢侈享
          受，惟其2人犯罪之手段甚不可取，其2人與告訴人平
          日之關係尚可，此舉造成告訴人受有財產損害，且影
          響社會對支票交易往來之信賴，其2人尚未與告訴人
          丙○○達成和解，斟酌本件犯罪所生之危害，復斟酌
          其2人個別之生活狀況、智識程度，被告甲○○乃係
          依被告乙○○指示而為之參與犯罪程度，又被告林昭
          展已承認自己偽造有價證券之犯行；被告甲○○則始
          終否認犯罪，考量其2人之犯後態度等一切情狀，分
          別量處如主文所示之刑，以示懲戒。
七、沒收之說明：
    （一）如附表貳所示偽造之印章共12枚，雖均未扣案，惟無
          證據證明現已全部滅失不存在，應依刑法第219條規
          定，不問屬於犯人與否，均應宣告沒收之。
    （二）附表壹所示之偽造支票共12紙，雖均未扣案，惟無證
          據證明業已全部滅失不存在，依刑法第205條規定，
          不問屬於犯人與否，應宣告沒收之。至於在前揭偽造
          支票上蓋用如附表壹所示偽造印文共25枚，均已因其
          所屬之偽造支票之沒收，而包括在內，自無庸於主文
          為重複沒收之諭知，附此敘明。
據上論斷，應依刑事訴訟法第299條第1項前段，刑法第2條第1項
前段、第201條第1項、第205條、第219條，修正前刑法第28條、
第56條，刑法施行法第1條之1第1項前段、第2項，判決如主文。
本案經檢察官盧慧珊到庭執行職務。
中    華    民    國    99    年    6     月    4     日
                  刑事第十六庭  審判長法  官    蔡守訓
                                      法  官    羅月君
                                      法  官    徐千惠
上正本證明與原本無異。
如不服本判決應於收受送達後10日內向本院提出上訴書狀，並應
敘述具體理由；其未敘述上訴理由者，應於上訴期間屆滿後20日
內向本院補提理由書（均須按他造當事人之人數附繕本）「切勿
逕送上級法院」。
                                      書記官    高心羽
中    華    民    國    99    年    6     月    4     日
附表壹：
┌─┬─────┬───┬────┬────┬──────────┬────┬─────┬────┐
│項│付款銀行支│票載發│ 金額   │戶名    │偽造方式            │交付告訴│提示退票日│附卷處  │
│次│票號碼    │票日  │（元）  │        │                    │人之日期│、退票理由│        │
│  │          │      │        │        │                    │        │及其證據  │        │
├─┼─────┼───┼────┼────┼──────────┼────┼─────┼────┤
│ 1│華僑銀行  │95年8 │321100  │飛霖公司│乙○○於95年4、5月間│95年4月 │95年8月10 │偵查卷1 │
│  │復興分行  │月10日│        │(乙○○)│，在借來之支票上，或│某日至5 │日因存款不│第7頁   │
│  │AA0000000 │      │        │        │利用不知情之員工，或│月14日前│足及簽章不│        │
│  │          │      │        │        │由甲○○於借來之空白│期間內之│符退票，有│        │
│  │          │      │        │        │支票上填妥金額後，再│某日    │附卷之支票│        │
│  │          │      │        │        │蓋用偽刻之「大輝鋼鐵│        │及退票理由│        │
│  │          │      │        │        │有限公司」、「鄭瑞婉│        │單影本各1 │        │
│  │          │      │        │        │」印章。            │        │紙。      │        │
│  │          │      │        │        │                    │        │          │        │
│  │          │      │        │        │                    │        │          │        │
│  │          │      │        │        │                    │        │          │        │
│  │          │      │        │        │                    │        │          │        │
│  │          │      │        │        │                    │        │          │        │
│  │          │      │        │        │                    │        │          │        │
│  │          │      │        │        │                    │        │          │        │
│  │          │      │        │        │                    │        │          │        │
├─┼─────┼───┼────┼────┼──────────┼────┼─────┼────┤
│ 2│華僑銀行  │95年8 │295800  │飛霖公司│同上。              │95年4月 │95年8月10 │偵查卷1 │
│  │復興分行  │月10日│        │(乙○○)│                    │某日至5 │日因存款不│第6頁   │
│  │AA0000000 │      │        │        │                    │月14日前│足及簽章不│        │
│  │          │      │        │        │                    │期間內之│符退票，有│        │
│  │          │      │        │        │                    │某日    │附卷之支票│        │
│  │          │      │        │        │                    │        │及退票理由│        │
│  │          │      │        │        │                    │        │單影本各1 │        │
│  │          │      │        │        │                    │        │紙。      │        │
│  │          │      │        │        │                    │        │          │        │
├─┼─────┼───┼────┼────┼──────────┼────┼─────┼────┤
│ 3│華僑銀行復│95年8 │396600  │飛霖公司│同上。              │95年4月 │95年8月31 │偵查卷1 │
│  │興分行    │月31日│        │(乙○○)│                    │某日至5 │日因存款不│第14頁  │
│  │AA0000000 │      │        │        │                    │月14日前│足及拒絕往│        │
│  │          │      │        │        │                    │期間內之│來戶及簽章│        │
│  │          │      │        │        │                    │某日    │不符退票，│        │
│  │          │      │        │        │                    │        │有附卷之支│        │
│  │          │      │        │        │                    │        │票及退票理│        │
│  │          │      │        │        │                    │        │由單影本各│        │
│  │          │      │        │        │                    │        │1紙。     │        │
│  │          │      │        │        │                    │        │          │        │
├─┼─────┼───┼────┼────┼──────────┼────┼─────┼────┤
│ 4│臺灣中小企│95年8 │110000  │飛霖公司│乙○○於95年4、5月間│95年5月 │95年8月22 │偵查卷1 │
│  │業銀行松山│月22日│        │(乙○○)│，於借來之支票上，蓋│14日    │日因存款不│第10頁  │
│  │分行      │      │        │        │用偽刻之「山隆通運股│        │足及發票人│        │
│  │AU0000000 │      │        │        │份有限公司」、「鄭政│        │簽章不符退│        │
│  │          │      │        │        │隆」印章。          │        │票，有附卷│        │
│  │          │      │        │        │                    │        │之支票及退│        │
│  │          │      │        │        │                    │        │票理由單影│        │
│  │          │      │        │        │                    │        │本各1紙。 │        │
│  │          │      │        │        │                    │        │          │        │
├─┼─────┼───┼────┼────┼──────────┼────┼─────┼────┤
│ 5│臺北縣汐止│95年8 │321000  │泓杰科技│乙○○於95年4、5月間│95年4月 │95年8月25 │偵查卷1 │
│  │市農會信用│月25日│        │公司    │，利用不知情之員工於│某日至5 │日因存款不│第11頁  │
│  │部        │      │        │(廖昆富)│借來之空白支票上填妥│月14日前│足及發票人│        │
│  │FA0000000 │      │        │        │金額後，再蓋用偽刻之│期間內之│簽章不符退│（與同卷│
│  │          │      │        │        │「泓杰科技有限司」、│某日    │票，有附卷│第4頁之 │
│  │          │      │        │        │「廖昆富」印章。    │        │之支票及退│發票影本│
│  │          │      │        │        │                    │        │票理由單影│上之泓杰│
│  │          │      │        │        │                    │        │本各1紙。 │科技有限│
│  │          │      │        │        │                    │        │          │公司大小│
│  │          │      │        │        │                    │        │          │章不符）│
├─┼─────┼───┼────┼────┼──────────┼────┼─────┼────┤
│ 6│臺北縣汐止│95年8 │387600  │泓杰科技│同上。              │95年5月 │95年8月25 │偵查卷1 │
│  │市農會信用│月25日│        │公司    │                    │14日    │日因存款不│第12頁  │
│  │部        │      │        │(廖昆富)│                    │        │足及發票人│        │
│  │FA0000000 │      │        │        │                    │        │簽章不符退│（與同卷│
│  │          │      │        │        │                    │        │票，有附卷│第4頁之 │
│  │          │      │        │        │                    │        │之支票及退│發票影本│
│  │          │      │        │        │                    │        │票理由單影│上之泓杰│
│  │          │      │        │        │                    │        │本各1紙。 │科技有限│
│  │          │      │        │        │                    │        │          │公司大小│
│  │          │      │        │        │                    │        │          │章不符）│
├─┼─────┼───┼────┼────┼──────────┼────┼─────┼────┤
│ 7│華南商業銀│95年8 │347500  │王蝶蘭  │乙○○於95年4、5月間│95年4月 │95年8月31 │偵查卷1 │
│  │行七堵分行│月31日│        │        │，或利用不知情之員工│某日至5 │日因存款不│第13頁、│
│  │PC0000000 │      │        │        │，或由甲○○在空白支│月14日前│足及拒絕往│偵查卷2 │
│  │          │      │        │        │票上填妥金額後，蓋用│期間內之│來戶且發票│第44頁  │
│  │          │      │        │        │偽刻之「佳客來傢俱行│某日    │人簽章不符│        │
│  │          │      │        │        │」、「許志清」印章。│        │退票，有附│        │
│  │          │      │        │        │                    │        │卷之支票及│        │
│  │          │      │        │        │                    │        │退票理由單│        │
│  │          │      │        │        │                    │        │影本各1紙 │        │
│  │          │      │        │        │                    │        │、法務部票│        │
│  │          │      │        │        │                    │        │據信用資訊│        │
│  │          │      │        │        │                    │        │連結作業1 │        │
│  │          │      │        │        │                    │        │紙。      │        │
│  │          │      │        │        │                    │        │          │        │
├─┼─────┼───┼────┼────┼──────────┼────┼─────┼────┤
│ 8│華南商業銀│95年9 │283200  │王蝶蘭  │同上                │95年5月 │95年9月15 │偵查卷1 │
│  │行七堵分行│月15日│        │        │                    │14日    │日因存款不│第19頁、│
│  │PC0000000 │      │        │        │                    │        │足及拒絕往│偵查卷2 │
│  │          │      │        │        │                    │        │來戶且發票│第44頁  │
│  │          │      │        │        │                    │        │人簽章不符│        │
│  │          │      │        │        │                    │        │退票，有附│        │
│  │          │      │        │        │                    │        │卷之支票及│        │
│  │          │      │        │        │                    │        │退票理由單│        │
│  │          │      │        │        │                    │        │影本各1紙 │        │
│  │          │      │        │        │                    │        │、法務部票│        │
│  │          │      │        │        │                    │        │據信用資訊│        │
│  │          │      │        │        │                    │        │連結作業1 │        │
│  │          │      │        │        │                    │        │紙。      │        │
│  │          │      │        │        │                    │        │          │        │
├─┼─────┼───┼────┼────┼──────────┼────┼─────┼────┤
│ 9│華南商業銀│95年9 │265400  │王蝶蘭  │同上                │95年5月 │95年9月5日│偵查卷1 │
│  │行七堵分行│月5日 │        │        │                    │14日    │因存款不足│第17頁、│
│  │PC0000000 │      │        │        │                    │        │及拒絕往來│偵查卷2 │
│  │          │      │        │        │                    │        │戶且印鑑不│第44頁  │
│  │          │      │        │        │                    │        │符退票，有│        │
│  │          │      │        │        │                    │        │附卷之支票│        │
│  │          │      │        │        │                    │        │及退票理由│        │
│  │          │      │        │        │                    │        │單影本各1 │        │
│  │          │      │        │        │                    │        │紙、法務部│        │
│  │          │      │        │        │                    │        │票據信用資│        │
│  │          │      │        │        │                    │        │訊連結作業│        │
│  │          │      │        │        │                    │        │1紙。     │        │
│  │          │      │        │        │                    │        │          │        │
├─┼─────┼───┼────┼────┼──────────┼────┼─────┼────┤
│10│中國農民銀│95年8 │205000  │王蝶蘭  │乙○○於95年4、5月間│95年4月 │95年8月31 │偵查卷1 │
│  │行基隆分行│月31日│        │        │，或利用不知情之員工│某日至5 │日因存款不│第15頁、│
│  │FAZ0000000│      │        │        │，或由甲○○在空白支│月14日前│足及拒絕往│偵查卷2 │
│  │          │      │        │        │票上填妥金額後，再蓋│期間內之│來戶退票，│第43頁  │
│  │          │      │        │        │用偽刻之「興和交通股│某日    │有附卷之支│        │
│  │          │      │        │        │份有限公司」、「阮鈺│        │票及退票理│        │
│  │          │      │        │        │楨」印章。          │        │由單影本各│        │
│  │          │      │        │        │                    │        │1紙、法務 │        │
│  │          │      │        │        │                    │        │部票據信用│        │
│  │          │      │        │        │                    │        │資訊連結作│        │
│  │          │      │        │        │                    │        │業1紙。   │        │
│  │          │      │        │        │                    │        │          │        │
│  │          │      │        │        │                    │        │（退票理由│        │
│  │          │      │        │        │                    │        │單上未載印│        │
│  │          │      │        │        │                    │        │鑑鑑不符）│        │
├─┼─────┼───┼────┼────┼──────────┼────┼─────┼────┤
│11│華南商業銀│95年9 │289000  │乙○○  │乙○○於95年4、5月間│95年5月 │95年9月11 │偵查卷1 │
│  │行汐止分行│月10日│        │        │，利用不知情之員工在│14日    │日因存款不│第18頁  │
│  │NC0000000 │      │        │        │空白支票上填妥金額後│        │足及發票人│        │
│  │          │      │        │        │，再蓋用偽刻之「亞美│        │簽章不符退│        │
│  │          │      │        │        │海洋有限公司」、「陳│        │票，有附卷│        │
│  │          │      │        │        │敏雄」印章。        │        │之支票及退│        │
│  │          │      │        │        │                    │        │票理由單影│        │
│  │          │      │        │        │                    │        │本各1紙。 │        │
│  │          │      │        │        │                    │        │          │        │
├─┼─────┼───┼────┼────┼──────────┼────┼─────┼────┤
│12│華南商業銀│95年9 │305800  │乙○○  │同上。              │95年5月 │95年9月15 │偵查卷1 │
│  │行汐止分行│月15日│        │        │                    │14日    │日因存款不│第20頁  │
│  │NC0000000 │      │        │        │                    │        │足及發票人│        │
│  │          │      │        │        │                    │        │簽章不符退│        │
│  │          │      │        │        │                    │        │票理由單影│        │
│  │          │      │        │        │                    │        │本各1紙。 │        │
│  │          │      │        │        │                    │        │          │        │
├─┴─────┴───┴────┴────┴──────────┴────┴─────┴────┤
│偽造支票共12紙。                                                                                │
│                                                                                                │
└────────────────────────────────────────────────┘
附表貳：
┌─┬────────┬──┬───┬───────┐
│項│公司大、小章名稱│數量│偽刻之│備註          │
│次│                │    │人    │              │
│  │                │    │      │              │
├─┼────────┼──┼───┼───────┤
│1 │「大輝鋼鐵有限公│2枚 │乙○○│被告乙○○供承│
│  │司」章、「鄭瑞婉│    │      │為其偽刻印章等│
│  │」章            │    │      │語（見他字偵查│
│  │                │    │      │卷第76頁）    │
│  │                │    │      │              │
├─┼────────┼──┼───┼───────┤
│2 │「山隆通運股份有│2枚 │乙○○│被告乙○○供承│
│  │限公司」章、「鄭│    │      │為其偽刻印章等│
│  │政隆」章        │    │      │語（見他字偵查│
│  │                │    │      │卷第76頁）    │
│  │                │    │      │              │
├─┼────────┼──┼───┼───────┤
│3 │「泓杰科技有限公│2枚 │乙○○│1、被告乙○○ │
│  │司」章、「廖昆富│    │      │   供承為其偽 │
│  │」章            │    │      │   刻印章等語 │
│  │                │    │      │   （見他字偵 │
│  │                │    │      │   查卷第76頁 │
│  │                │    │      │   ）         │
│  │                │    │      │              │
│  │                │    │      │2、乙○○以之 │
│  │                │    │      │   偽造支票後 │
│  │                │    │      │   ，已交不知 │
│  │                │    │      │   情之廖昆富 │
│  │                │    │      │   收執，業經 │
│  │                │    │      │   被告乙○○ │
│  │                │    │      │   供述在卷（ │
│  │                │    │      │   見本院卷99 │
│  │                │    │      │   年5月4日審 │
│  │                │    │      │   判筆錄）   │
│  │                │    │      │              │
├─┼────────┼──┼───┼───────┤
│4 │「佳客來傢俱行」│2枚 │乙○○│被告乙○○供承│
│  │章、「許志清」章│    │      │為其偽刻印章等│
│  │                │    │      │語（見他字偵查│
│  │                │    │      │卷第76頁）    │
│  │                │    │      │              │
├─┼────────┼──┼───┼───────┤
│5 │「興和交通股份有│2枚 │乙○○│同上          │
│  │限公司」章、「阮│    │      │              │
│  │鈺楨」章        │    │      │              │
│  │                │    │      │              │
├─┼────────┼──┼───┼───────┤
│6 │「亞美海洋有限公│2枚 │乙○○│同上          │
│  │司」章、「陳敏雄│    │      │              │
│  │」章            │    │      │              │
│  │                │    │      │              │
├─┴────────┴──┴───┴───────┤
│偽刻印章共12枚。                                  │
│                                                  │
└─────────────────────────┘
中華民國刑法第201條（有價證券之偽造變造與行使罪）
意圖供行使之用，而偽造、變造公債票、公司股票或其他有價證
券者，處3 年以上 10 年以下有期徒刑，得併科 3 千元以下罰
金。
行使偽造、變造之公債票、公司股票或其他有價證券，或意圖供
行使之用，而收集或交付於人者，處 1 年以上 7 年以下有期徒
刑，得併科 3 千元以下罰金。

司法院資訊處製作；財團法人民間司法改革基金會備份。
